---
title: "Thực hành bài giữa kỳ"
author: "Trần Ngọc Châu - 030139230038"
date: "2026-06-10"
output: html_document
---

#### BÀI THỰC HÀNH KIỂM TRA GIỮA KỲ MÔN QUẢN TRỊ RỦI RO TÀI CHÍNH


```{r setup, include=FALSE}
knitr::opts_chunk$set(
  warning = FALSE,   
  message = FALSE,   
  comment = NA       
)
```

1. Đọc dữ liệu từ link google sheet

```{r}
library(googlesheets4)
gs4_deauth()
df <- read_sheet("https://docs.google.com/spreadsheets/d/10nZIVWn3i5djs0tRZbI--8nntNbfbGoNvYKX8yI7Eeo/edit?gid=1870826978#gid=1870826978", sheet = "hose3")
```

2. Lấy dữ liệu VSC
```{r}
df
vsc <- df[, c("Date", "VSC")]
vsc
```

3. Kiểm tra dữ liệu

```{r}
str(vsc)
head(vsc)
tail(vsc)
summary(vsc)
```

4.1. Thống kê mô tả dữ liệu giá chứng khoán

```{r}
library(fBasics)
basicStats(vsc$VSC) # cách 1
summary(vsc$VSC) # cách 2
```

4.2. Thống kê mô tả dữ liệu return của giá chứng khoán

```{r}
return_vsc <- diff(log(vsc$VSC)) 
head(return_vsc) 
tail(return_vsc)
basicStats(return_vsc)
summary(return_vsc)
```

5.1. Vẽ đồ thị và hàm mật độ giá chứng khoán

```{r}
ts.plot(vsc$VSC) # cách 1: đồ thị giá
plot(vsc$VSC, type = "l") # cách 2: đồ thị giá
hist(vsc$VSC)
d1 = density(vsc$VSC)
plot(d1, type = "l")
```

5.2. Vẽ đồ thị và hàm mật độ của return giá chứng khoán

```{r}
plot(return_vsc, type = "l")
hist(return_vsc)
d2 = density(return_vsc)
plot(d2, type = "l")
```

6. Kiểm tra tính dừng, kiểm tra phân phối chuẩn

```{r}
library(tseries)
adf.test(vsc$VSC)
adf.test(return_vsc)
kpss.test(return_vsc) # H0: stationary
normalTest(vsc$VSC, method = c("jb")) # H0: normal distribution
normalTest(return_vsc, method = c("jb")) # H0: normal distribution

```

7. Kiểm tra tự tương quan bằng đồ thị và bằng kiểm định

```{r}
acf(return_vsc) 
pacf(return_vsc) 
Box.test(return_vsc, lag = 10) # H0: no autocorrelation
Box.test(return_vsc, lag = 10, type = c("Ljung-Box")) # H0: no autocorrelation
```

8. Ước lượng mô hình ARIMA

```{r}
# 8.1. Xây dựng mô hình AR
pacf(return_vsc)
m1 <- ar(return_vsc, method = c("mle"))
m1
m1$aic

# Ước lượng AR(p)
m21 <- arima(return_vsc, order = c(1, 0, 0))
m21
m22 <- arima(return_vsc, order = c(15, 0, 0))
m22
AIC(m21,m22)

# hàm tính p-value
coeftest <- function(model){
          coef <- model$coef
          se <- sqrt(diag(model$var.coef))
          t <- coef / se
          p <- 2 * (1 - pnorm(abs(t)))
          data.frame(coef, se, t, p)
        }
coeftest(m21)
coeftest(m22)

# Kiểm định phần dư
plot(m21$residuals, type = 'l')
qqplot(m21$residuals, return_vsc)
Box.test(m21$residuals, lag = 10) 
Box.test(m22$residuals, lag = 10)
```

9.1. Kiểm định hiệu ứng ARCH (ARCH-LM test)

```{r}
library(fGarch)
m3 <- garchFit(~ arma(1,0) + garch(1,0), data = return_vsc, trace = FALSE)
summary(m3)
```

9.2. Ước lượng ARIMA+GARCH

```{r}
m4 <-garchFit(~ arma(1,0) + garch(1,1), data = return_vsc, trace = FALSE)
summary(m4)
predict(m4, 5)
```

10. Tính và dự báo VaR

```{r}
# Chạy hàm loss để tính VaR
nreturn_vsc <- -return_vsc

# 10.1. Ước tính VaR theo RISK METRICS
# Cách 1: tính thủ công
library(rugarch)
spec1 <- ugarchspec(mean.model = list(armaOrder=c(1,0)),
                    variance.model = list(model="iGARCH", garchOrder=c(1,1)))

m5 <- ugarchfit(spec=spec1,data = nreturn_vsc)
Box.test(residuals(m5, standardize=TRUE), lag=10, type="Ljung")

ugarchforecast(m5, n.ahead = 1)

# Tính VaR (Phương pháp của JP Morgan xem mean = 0): 
VaR1 <- 0 + qnorm(0.95) * 0.01901

# Cách 2: tính từ RMeasure.R
setwd("C:/Users/Chau/OneDrive - THPT Nguyễn Công Trứ/Attachments/QTRRTC")

source("RMeasure.R")
VaR2 <- RMeasure(0, 0.01901)

# 10.2. Ước tính VaR theo ECONOMICTRICS
m6 <- garchFit(~ arma(1,0) + garch(1,1), data = nreturn_vsc, trace=F)
summary(m6)
predict(m6, 1)

# Tính VaR
VaR3 <- -0.000661372	+ qnorm(0.95)*0.01833114	
VaR3

# 10.3. Ước lượng QUANTILE ESTIMATION
VaR4 <- quantile(nreturn_vsc, 0.95)
VaR4

# 10.4. Ước lượng MONTE CARLO SIMULATION
mean_vsc <- mean(nreturn_vsc)
sd_vsc <- sd(nreturn_vsc)

# Tiến hành mô phỏng Monte Carlo
set.seed(42)
sim1 <- rnorm(10000, mean = mean_vsc, sd = sd_vsc)
ts.plot(sim1)
VaR5 <- quantile(sim1, 0.95)
VaR5
```

11. VaR theo số tiền

```{r}
VaR1_100 = VaR1*100000
VaR1_100
VaR3_100 = VaR3*100000
VaR3_100
VaR4_100 = VaR4*100000
VaR4_100
VaR5_100 = VaR5*100000
VaR5_100
```